臺灣南投地方法院刑事判決
109年度簡上字第29號
上  訴  人  臺灣南投地方檢察署檢察官
上  訴  人  
即  被  告  王治豐



            王晟豪




            王子嘉


            賴琮仁


被     告   曾維揚


上列上訴人等因被告傷害案件，不服本院南投簡易庭民國109年2
月27日所為109年度投簡字第3號第一審判決（偵查案號：108年
度偵字第1824號）提起上訴，本院管轄之第二審合議庭判決如下
：
    主  文
原判決撤銷。
王治豐共同犯傷害罪，共貳罪，均累犯，各處有期徒刑參月，如
易科罰金，均以新臺幣壹仟元折算壹日。應執行有期徒刑肆月，
如易科罰金，以新臺幣壹仟元折算壹日。
王晟豪共同犯傷害罪，共貳罪，各處有期徒刑參月，如易科罰金
，均以新臺幣壹仟元折算壹日。應執行有期徒刑肆月，如易科罰
金，以新臺幣壹仟元折算壹日。
王子嘉共同犯傷害罪，各貳罪，各處有期徒刑貳月，如易科罰金
，均以新臺幣壹仟元折算壹日。應執行有期徒刑參月，如易科罰
金，以新臺幣壹仟元折算壹日。緩刑貳年。
賴琮仁共同犯傷害罪，各貳罪，各處有期徒刑貳月，如易科罰金
，均以新臺幣壹仟元折算壹日。應執行有期徒刑參月，如易科罰
金，以新臺幣壹仟元折算壹日。緩刑貳年。
曾維揚共同犯傷害罪，共貳罪，各處有期徒刑貳月，如易科罰金
，均以新臺幣壹仟元折算壹日。應執行有期徒刑參月，如易科罰
金，以新臺幣壹仟元折算壹日。
    事  實
一、王治豐、王晟豪、王子嘉、賴琮仁、曾維揚共同基於傷害他
    人身體之犯意聯絡，於民國108年1月19日1時45分許，在南
    投縣○○鎮○○路0段000號，分持拖把、椅子等物品或徒手毆打
    陳冠綸、賴琮文，致陳冠綸受有頭部外傷併顏面骨骨折及腦
    震盪、頭皮撕裂傷、雙眼皮挫傷、四肢多處擦傷、左臉撕裂
    傷、急性腎損傷及外傷性視神經病變等傷害；賴琮文受有腹
    壁擦傷、左側上臂擦傷及左側大腳趾開放性傷口伴有趾甲損
    傷等傷害。
二、案經陳冠綸及賴琮文訴由南投縣政府警察局草屯分局報告臺
    灣南投地方檢察署檢察官偵查起訴。　　
    理  由
壹、程序事項：
一、按被告以外之人於審判外之陳述，雖不符合同法第159條之1
    至第159條之4之規定，但經當事人於審判程序同意作為證據
    ，法院審酌該言詞陳述或書面陳述作成時之情況，認為適當
    者，亦得為證據；當事人、代理人或辯護人於法院調查證據
    時，知有第159條第1項不得為證據之情形，而未於言詞辯論
    終結前聲明異議者，視為有前項之同意，刑事訴訟法第159
    條之5定有明文。本判決認定犯罪事實引用各該被告以外之
    人於審判外之陳述，檢察官、被告等於本院審理程序時均同
    意作為本案證據，本院審酌前揭陳述作成時之情況，並無違
    法取得之情形或證明力明顯過低之瑕疵，復為證明本案犯罪
    事實所必要，認為以之作為證據應屬適當，應有證據能力。
二、傳聞法則乃對於被告以外之人於審判外之言詞或書面陳述而
    為之規範。本判決所引用之非供述證據，無刑事訴訟法第15
    9 條第1 項傳聞法則之適用，且無證據證明係公務員違背法
    定程序取得，復經本院踐行證據之調查程序，依法自得作為
    證據。 
貳、實體事項
一、認定犯罪事實所憑之證據及理由：　　　
  ㈠上開事實，業據被告5人於偵訊、原審準備程序及審理程序、
    本院審理程序時均坦承不諱，復有證人即告訴人陳冠綸、賴
    琮文於警詢及偵查所為證述（警卷第29至32、36至40、44至
    45頁；偵卷第22至28頁）、證人張政德、林素妙、石義雲、
    林昕瑢、張億宗於警詢所為之證述（見警卷第46至50、54至
    56、61至67頁）。並有監視器錄影畫面翻拍照片20張及現場
    照片11張佑民醫療社團法人佑民醫院診斷書2紙、亞洲大學
    附屬醫院診斷證明書1紙（見警卷第74至93頁）在卷足憑。
    是被告等上開任意性自白，均核與事實相符而可採信。本案
    事證明確，被告等犯行足堪認定，自應依法論科。
二、論罪科刑：
　㈠按行為後法律有變更者，適用行為時之法律，但行為後之法
    律有利於行為人者，適用最有利於行為人之法律，刑法第2
    條第1項定有明文。查被告5人為本案行為後，刑法第277條
    第1項業於108年5月29日修正公布，同年月31日施行。次查
    修正前該條項之法定刑原為「3年以下有期徒刑」、「（銀
    元)1,000元以下罰金」，修正後則為「5年以下有期徒刑」
    、「（新臺幣）50萬元以下罰金」，而有新、舊法比較之必
    要。且經比較後，修正後較修正前之法定刑為重，並無較有
    利於被告之情，揆諸前開說明，本案仍應適用被告「行為時
    」即「修正前」之刑法第277條第1項規定論處，先予敘明。
  ㈡核被告5人所為，各係犯修正前刑法第277條第1項之傷害罪（
    各2罪）。被告5人就本案犯行，具有犯意聯絡、行為分擔，
    均應論以共同正犯。被告5人共同傷害告訴人2人，而構成2
    傷害罪之犯行間，犯意各別、行為互殊，應分論併罰。
　㈢被告王治豐前於94年間因侵占案件，經臺灣臺中地方法院以9
    5年度易緝字第233號判處有期徒刑9月，上訴後經臺灣高等
    法院臺中分院以95年度上易字第719號判處有期徒刑8月確定
    ，於104年9月27日徒刑執行完畢出監等情，有臺灣高等法院
    被告前案紀錄表1份在卷可憑。其受有期徒刑執行完畢後，5
    年內故意再犯本案有期徒刑以上之罪，為累犯。復參酌其上
    揭所犯之罪與本案均屬故意犯罪，可認其對前次刑罰反應力
    薄弱，倘加重其最低法定本刑，核無司法院釋字第775號解
    釋所示之罪刑不相當情形，爰依刑法第47條第1項之規定加
    重其刑。
三、原判決撤銷之理由
　㈠原審判決以被告5人上開犯行事證明確，予以論罪科刑，固非
    無見。惟查被告5人於原審未依約賠償告訴人陳冠綸及賴琮
    文，於原審判決後分別給付告訴人陳冠綸及賴琮文調解金額
    完畢，此有和解書、本院民事庭調解筆錄、本院電話紀錄表
    及刑事陳報狀等在卷可憑（見本院簡上卷第217、273、479
    至483、607至611頁），此部分為本院審理程序中新增之事
    證，原審未及審酌，即有未洽 。
　㈡檢察官上訴意旨以被告5人之主觀犯意應係殺人之犯意，應論
    以刑法第271條第2項、第1項之殺人未遂罪，原審判處量刑
    顯然過輕，請求撤銷原判決等語。惟按殺人罪之成立，須於
    實施殺害時，即有使其喪失生命之故意，倘缺乏此種故意，
    僅在使其成傷，要難遽以殺人未遂論處，是使人受傷與殺人
    未遂之區別，應以行為人於加害時有無殺人之故意為斷，故
    於個案中有關傷害犯意之有無，應斟酌事發經過之相關事證
    ，包括被害人受傷部位、所用兇器、行為當時之具體情況等
    一切情狀。參以告訴人陳冠綸、賴琮文與被告5人素不相識
    ，並無恩怨，此據告訴人陳冠綸、賴琮文於偵查中證據明確
    （偵卷第23、24頁），則本案事發前告訴人2人與被告5人間
    並無深沉之仇怨，僅係酒後糾紛，被告5人應係一時衝動所
    為，而無致人於死之殺人故意，要難遽認被告5人有何謀奪
    告訴人等生命之動機與必要，且告訴人2人所受上開傷害之
    傷勢程度並非客觀上即有造成生命危險之虞，無法以告訴人
    2人之傷勢，即遽認被告5人有殺人之故意。又原審於量刑時
    已審酌被告5人不思理性方式解決糾紛，而率爾訴諸暴力而
    傷害告訴人2人，並已審酌告訴人2人所受傷勢情形，可見原
    審確實已具體審酌被告5人之行為，檢察官指摘原審量刑過
    輕，即無理由。
　㈢從而，檢察官上訴意旨難認有理由；而被告王治豐、王晟豪
    、王子嘉、賴琮仁上訴以其等業已賠償告訴人等，請求從輕
    量刑等語，則為有理由。原判決既有前揭可議之處，自屬無
    可維持，應由本院予以撤銷改判。　　
四、爰以行為人之責任為基礎，審酌被告5人遇事不思理性解決
    問題並克制情緒，恣意為本件傷害犯行，所為實不可取；並
    念及被告5人固終知坦承犯行，並與告訴人等達成調解，被
    告5人均已履行和解條件，業如上述，兼衡被告5人之犯罪動
    機、手段、告訴人所受傷勢，暨被告王治豐自述高中肄業之
    智識程度，經濟狀況勉持，從事鐵工，母親目前73歲有中風
    傾向，還有一個小兒子5歲需要由被告王治豐扶養；被告王
    晟豪自述高中肄業之智識程度，業工，經濟狀況勉持，目前
    在臺中監獄執行中，家中有老婆以及1個7個月大的兒子；被
    告王子嘉自述高中肄業之智識程度，經濟狀況勉持，從事防
    水工程，離婚，單獨照顧2名5歲小孩；被告賴琮仁自述高中
    肄業之智識程度，經濟狀況勉持，從事板模工，家中有3個
    小孩需要扶養；被告曾維揚自述高中肄業之智識程度，經濟
    狀況勉持，從事土木工程，與配偶分居中，家中有1名2歲半
    小孩，媽媽開刀無法工作，父親有食道癌，家中生活負擔較
    重之家庭經濟生活狀況（見本院簡上卷第649、783、784頁
    ）暨告訴人之意見等一切情狀，各量處如主文所示之刑，均
    諭知主文所示易科罰金之折算標準，並定其應執行如主文所
    示之刑暨如易科罰金之折算標準。
五、末查被告王子嘉5年內未曾因故意犯罪受有期徒刑以上刑之
    宣告，被告賴琮仁前未曾因案受有期徒刑以上刑之宣告，有
    被告2人之臺灣高等法院被告前案紀錄表各1份在卷可稽，且
    被告2人犯後坦承犯行，並已與告訴人達成和解，賠償告訴
    人所受損害，足認具有悔意，堪信經此偵、審程序及罪刑之
    宣告，當知所警惕，信無再犯之虞。本院因認對被告王子嘉
    、賴琮仁所宣告之刑，以暫不執行為適當，爰依刑法第74條
    第1項第1款、第2款之規定，各予以宣告緩刑2年，以啟自新
    。　
據上論斷，應依刑事訴訟法第369條第1項前段、第455條之1第1
項、第3項，判決如主文。
本案經檢察官胡修齊提起公訴，檢察官林孟賢到庭執行職務。
中　　華　　民　　國　　110 　年　　12 　月　  　2　　日
　　　　　　　　　刑事第二庭　審判長法　官   楊國煜
                                  　法  官   羅子俞 
                                  　法  官   顏紫安
以上正本證明與原本無異。
不得上訴。
                                    書記官　 劉芳竺　　
中　　華　　民　　國　　110 　年　　12　　月　　3 　　日
附錄本案論罪科刑法條
108年5月29日修正前刑法第277條
（普通傷害罪）
傷害人之身體或健康者，處 3 年以下有期徒刑、拘役或 1 千元
以下罰金。
犯前項之罪因而致人於死者，處無期徒刑或 7 年以上有期徒刑
；致重傷者，處 3 年以上 10 年以下有期徒刑。